【裁判字號】    98,聲再,88
【裁判日期】    981030
【裁判案由】    傷害
【裁判全文】
臺灣高等法院臺南分院刑事裁定          98年度聲再字第88號
再審聲請人
即受判決人  甲○○
          即許棨涵
            乙○○
            丙○○
上列聲請人等因傷害案件，對於本院九十八年度上易字第一○八
號，中華民國九十八年六月二十四日第二審確定判決（第一審案
號：臺灣嘉義地方法院九十七年度易字第七五七號，起訴案號：
臺灣嘉義地方法院檢察署九十七年度偵字第八三二五號），聲請
再審，本院裁定如下：
    主  文
再審之聲請駁回。
    理  由
一、本件聲請再審意旨略以：
  (一)鈞院確定判決認為被告乙○○不符合自首要件，然證人許棨
    涵在九十八年三月十八日審判時，已證稱：依上述許棨涵之
    證詞(警訊卷第二十三至二十九頁)，可證明如下事項：(1)
    乙○○隨證人到公園派出所，係要主動說明案情，表達自首
    之意。(2)證人先向警方說明動手之人就是證人，然後警方
    問阿弟是誰，證人說是乙○○，乙○○就馬上承認，足見證
    人向警方說明乙○○是阿弟時，當時警方人員尚不知在場之
    乙○○是共犯，接著在場被告乙○○馬上承認自己就是乙○
    ○，故，依證人許棨涵之証詞，確可證明被告乙○○符合自
    首要件，然上述許棨涵有利被告乙○○之證詞，鈞院原確定
    判決卻漏未斟酌，若予以斟酌，將可認定乙○○確屬符合自
    首之要件，足見本案有刑事訴訟法第四百二十一條之情形。
  (二)依告訴人在九十七年十月十二日及九十七年十一月十二日警
    訊筆錄，均未提到其隨身物品遭受毀損，直到鈞院審理時，
    才提出說有隨身物品遭受毀損，且所提證物(鈞院卷第五十七
    頁)，不僅未有客戶簽章，且係九十八年一月二十日，離案
    發時間已三個月餘，假設被告有毀損告訴人之物品，何以告
    訴人在兩次筆錄均未提及隨身物品有被毀損？何以其所提修
    復手錶之時間為九十八年一月二十日？在在顯示告訴人之指
    訴，違反常情，上述卷內有利被告之證據，鈞院均未斟酌，
    若予以斟酌，即可證明告訴人所指隨身物品被毀損一事，根
    本不實，瞭然可知，本案確實符合刑事訴訟法第四百二十一
    條再審之要件等語。
二、按刑事訴訟法第四百二十一條規定，不得上訴於第三審法院
    之案件，其經第二審法院確定之有罪判決，就足生影響於判
    決之重要證據漏未審酌，得聲請再審。而所謂「足生影響於
    判決之重要證據漏未審酌」者，係指該證據業經法院予以調
    查或經聲請調查而未予調查，致於該確定判決中漏未加以審
    認，而該證據如經審酌，則足生影響於該判決之結果，應為
    被告有利之判決而言。如當事人所提出之證據，縱加以審酌
    ，仍不足以生影響於該判決結果者，或法院已加以調查，而
    本於論理法則、經驗法則，而為證據之取捨，不採為被告有
    利之認定者，即非漏未審酌，自不得據為再審之理由。又所
    謂重要證據，必須該證據已足認定受判決人應受無罪、或免
    訴、或輕於原審所認定之罪名方可，如不足以推翻原審所認
    定罪刑之證據，即非足生影響於原判決之重要證據。至該證
    據如經法院本其自由心證予以取捨及判斷，僅係對此持相異
    評價，亦不能以此為由聲請再審，最高法院八十九年度台抗
    字第三○號裁定要旨參照。
三、經查：
  (一)本件聲請人所犯為刑法第二百七十七條第一項傷害罪，及同
    法第三百五十四條毀損器物罪，均屬刑事訴訟法第三百七十
    六條第一款不得上訴第三審之案件，其聲請再審之要件自需
    符合同法第四百二十一條之規定至明。準此，聲請人依據上
    開條文，於法定期間內具狀聲請再審，程序上經核當無不合
    。又刑事訴訟法第四百二十條第一項第六款所謂發現確實之
    新證據，固係指當時已經存在而發現在後或審判時未經注意
    之證據，且能證明原確定判決所認定之事實為錯誤者而言。
    而審判時未經「注意」之證據，與刑事訴訟法第四百二十一
    條審判時未經「審酌」之證據有別，按「注意」係留心之意
    ，是未經「注意」之證據，應係指審判時沒有留心而未看到
    之證據；而「審酌」乃審度事理以考量其可否取捨之意，是
    未經「審酌」之證據，自係指審判時雖有看到，但未予審度
    事理以考量其可否取捨之證據，兩者差異極大（最高法院九
    十一年度臺非字第九十七號判決意旨可資參照）。
  (二)其次，就被告乙○○是否符合自首要件，原審業於判決理由
    中明確記載經調查證據後，本其自由心證予以取捨及判斷而
    認定聲請人即被告乙○○係屬自白而非自首，其理由已載稱
    ：「據證人即承辦本案之警員吳瑋益於九十八年二月二十五
    日在本院交互詰問時證述：檢察官問：你在製作許棨涵的筆
    錄時，許棨涵是否有提到乙○○有參與本案？吳瑋益答：有
    。檢察官問：你在製作乙○○的筆錄之前，你是否有懷疑乙
    ○○參與本案？吳瑋益答：對。辯護人問：你剛才有提到你
    在作筆錄之前，有先瞭解案情，在那個時侯是不是乙○○有
    跟你講說本案他有參與？吳瑋益答：當時我有問丙○○，丙
    ○○說許棨涵及阿弟，然後我有問許棨涵綽號阿弟及另外一
    人是誰，許棨涵說阿弟就是跟他一同來派出所的乙○○，辯
    護人問：你何時才問乙○○？吳瑋益答：在製作許棨涵筆錄
    以後。辯護人問：你是否還未製作許棨涵的筆錄之前就已經
    知道乙○○有參與本案？吳瑋益答：在未製作乙○○筆錄之
    前，就知道乙○○有參與，因為有先問丙○○，丙○○說是
    許棨涵及許棨涵的朋友阿弟有參與，再問許棨涵阿弟是誰，
    許棨涵說阿弟是跟他來派出所的乙○○。依上開承辦警員吳
    瑋益於本院審理中之結證以觀，警員吳瑋益在製作被告丙○
    ○之筆錄時，被告丙○○已說出是許棨涵及許棨涵的朋友阿
    弟有參與，警員吳瑋益在製作許棨涵之筆錄時再問許棨涵阿
    弟是誰，許棨涵說阿弟就是被告乙○○，之後再製作被告乙
    ○○之筆錄，被告乙○○才坦承有參與本件傷害罪，因此警
    員吳瑋益在被告乙○○尚未承認前，已知悉被告乙○○參與
    本案，則被告乙○○就本案坦承有共同參與傷害犯行，係屬
    自白，而非自首，則被告乙○○復於本院審理中辯稱伊係自
    首云云，尚難採信。」。準此，原審於審理中，對於聲請人
    乙○○究屬自白還是自首，除已審酌聲請人於聲請再審狀所
    節引之九十八年三月十八日審判筆錄即證人許棨涵證述聲請
    人乙○○投案過程供述（亦即聲請人於再審聲請狀列為證三
    ，卻誤裝訂為證四之筆錄），並經聲請人乙○○選任之辯護
    人何永福律師，依法詰問證人許棨涵後表示「沒有意見」，
    有審判筆錄附卷可稽。原審並傳喚承辦員警吳瑋益，具結證
    述聲請人乙○○投案過程，以交互勾稽審酌證人許棨涵之證
    言，故原審已窮盡調查之能，並加審酌說明於判決理由以昭
    折服，聲請意旨載稱原審未予斟酌云云，顯有誤會。
  (三)又原審於判決理由亦已明確記載其本於自由心證予以取捨及
    判斷本件毀損犯罪事實存在之理由：「有關被告許棨涵、乙
    ○○、丙○○共同毆打被害人楊金景身體時同時將被害人楊
    金景隨身帶於身上之勞力士滿天星鑽錶之錶面打碎、錶帶遭
    打斷、手指上所戴鑽戒子上所鑲之鑽石亦被打損並脫落、繫
    於腰部之手機遭打損破碎（經修復共計損失新台幣十四萬七
    千元）之事實，亦據被害人楊金景於九十八年四月十五日在
    本院審理中具結證述『當時他們打我時，蒙面從我後面偷打
    我，我感覺是被電到，但是我的錶掉在地上，我女友撿起來
    ，到醫院時我朋友來看我時才知道我的戒指的鑽石主石被打
    落遺失，手錶被打斷，錶鏡掉在地上，那時我女友要拿我手
    機報平安時才知道手機也被打爛了』等語甚詳在卷，並有被
    害人楊金景所有隨身帶於身上之勞力士滿天星鑽錶之錶面打
    碎、錶帶遭打斷、手指上所戴鑽戒子上所鑲之鑽石亦被打損
    並脫落、繫於腰部之手機遭打損破碎並經修復共計損失新台
    幣十四萬七千元之照片及創世紀珠寶修復上開物品之價格附
    卷足稽（見本院卷第五十七頁），又被告許棨涵、乙○○、
    丙○○等行為人對於持木棒等物毆打被害人楊金景時，對於
    被害人楊金景所有隨身帶於身上之勞力士滿天星鑽錶、錶帶
    、手指上所戴鑽戒、繫於腰部之手機等物品，均能預見會同
    時將上開物品損壞之可能，因該損壞事實之發生並不違背其
    等之本意，仍予容認，任其發生損壞上開被害人楊金景帶於
    身上之上開物品，顯見被告許棨涵、乙○○、丙○○等人對
    於共同毀損上開被害人楊金景所有之隨身帶於身上之勞力士
    滿天星鑽錶、錶帶、手指上所戴鑽戒、繫於腰部之手機等物
    品，均具有共同不確定之故意（最高法院八十一年度台上字
    第五九○一號判決參照），...（按損壞部分已據被害人楊
    金景於九十八年三月十三日向臺灣嘉義地方法院檢察署補告
    訴，見本院卷第五十八頁）是被告許棨涵、乙○○、丙○○
    等人有共同損壞被害人楊金景所有上開物品之事實，已甚為
    明確，其等所辯無損壞之犯行云云，應係飾卸之詞，不足採
    信。」。是以，聲請人等上揭損壞犯行，以及告訴人即被害
    人提出損害告訴之時點，原審已於九十八年三月十八日審理
    時調查明確，並交互勾稽審酌聲請再審狀所提出之證物五（
    證物五即影印自原審卷第五十七頁），而於判決理由詳予說
    明論斷依據，至原審對於上開證據（亦即聲請再審狀所提出
    之證物五）之取捨，及其證明力之強弱，倘無違經驗法則及
    論理法則，自無任意遽以指摘之理。故聲請人僅憑己見而為
    臆測推斷，即論斷原審未予審酌對聲請人有利之證據云云，
    尚屬無據。
四、綜上所述，聲請人具狀聲請再審所稱之證據，既係於事實審
    法院判決前業已存在，並經原審本於論理法則、經驗法則審
    度事理，依其自由心證予以判斷考量其可否取捨，詳予敘明
    於判決理由內，於法核無違誤。準此，聲請人僅持相異評價
    及臆測推斷，即以之為由聲請再審，為無理由，應予駁回。
五、據上論斷，應依刑事訴訟法第四百三十四條第一項，裁定如
    主文。
中    華    民    國    98    年    10    月    30    日
                  刑事第六庭    審判長法  官    董武全
                                      法  官    林英志
                                      法  官    沈揚仁
以上正本證明與原本無異。
不得抗告。
                                      書記官    廖文靜
中    華    民    國    98    年    11    月    2     日


司法院資訊處製作；財團法人民間司法改革基金會備份。
